# 陈版主，投资成本的确认到底怎么算？

提问人：我爱新视野 时间：2010-04-29 16:55:23
本公司以现金 60 万元和非现金资产固定资产账面值 40 万元投入到一个新成立的A公司，固定资产经评估作价为 60 万元，A公司注册资本为 120 万元。请问：本公司对A公司的长期投资成本为多少是准确的？ 第一种认为是以资产的账面价值 100 万元确认长期投资成本，依据为： 第二节 长期股权投资的初始投资成本一、企业合并以外其他方式取得的长期股权投资可以通过不同的方式取得，除企业合并形成的长期股权投资外，其他方式取得的长期股权投资，应当按照以下要求确定初始投资成本。 （一）以支付现金取得的长期股权投资,应当按照实际支付的购买价款作为初始投资成本，包括购买过程中支付的手续费等必要支出，但所支付价款中包含的被投资单位已宣告但尚未发放的现金股利或利润应作为应收项目核算，不构成取得长期股权投资的成本。 （二）以发行权益性证券方式取得的长期股权投资，其成本为所发行权益性证券的公允价值，但不包括应自被投资单位收取的已宣告但尚未发放的现金股利或利润。 （三）投资者投入的长期股权投资，应当按照投资合同或协议约定的价值作为初始投资成本，但合同或协议约定的价值不公允的除外。 （四）以债务重组、非货币性资产交换等方式取得的长期股权投资，其初投资成本应按照《企业会计准则第12 号——债务重组》和《企业会计准则第 7 号——非货币性资产交换》的原则确定。有关核算原则见本书相关章节。 综上，本公司对外投资应执行非货币性资产交换准则，并且投资前后均在本公司的控制，所以不具有商业实质，本公司账面上不能确认营业外收入20 万元。
第二种认为本案例不能执行非货币性资产交换准则，非货币性资产交换准则规定，认定涉及少量货币性资产的交换为非货币性资产交换，通常以补价占整个资产交换金额的比例是否低于 25 ％作为参考比例。也就是说，支付的货币性资产占换入资产公允价值(或占换出资产公允价值与支付的货币性资产之和)的比例、或者收到的货币性资产占换出资产公允价值(或占换入资产公允价值和收到的货币性资产之和)的比例低于 25 ％的，视为非货币性资产交换；高于 25 ％(含 25 ％)的，视为货币性资产交换，适用相关准则的规定。 另外2006 年企业会计准则——会计科目和主要账务处理中有这样一段话： 1511 长期股权投资 一、本科目核算企业持有的采用成本法和权益法核算的长期股权投资。 二、本科目可按被投资单位进行明细核算。 长期股权投资采用权益法核算的，还应当分别“成本”、“损益调整”、“其他权益变动”进行明细核算。 三、长期股权投资的主要账务处理。 （一）初始取得长期股权投资 同一控制下企业合并形成的长期股权投资，应在合并日按取得被合并方所有者权益账面价值的份额，借记本科目，按享有被投资单位已宣告但尚未发放的现金股利或利润，借记“应收股利”科目，按支付的合并对价的账面价值，贷记有关资产或借记有关负债科目，按其差额，贷记“资本公积——资本溢价或股本溢价”科目；为借方差额的，借记“资本公积——资本溢价或股本溢价”科目，资本公积（资本溢价或股本溢价）不足冲减的，借记“盈余公积”、“利润分配——未分配利润”科目。 非同一控制下企业合并形成的长期股权投资，应在购买日按企业合并成本（不含应自被投资单位收取的现金股利或利润），借记本科目，按享有被投资单位已宣告但尚未发放的现金股利或利润，借记“应收股利”科目，按支付合并对价的账面价值，贷记有关资产或借记有关负债科目，按发生的直接相关费用，贷记“银行存款”等科目，按其差额，贷记“营业外收入”或借记“营业外支出”等科目。非同一控制下企业合并涉及以库存商品等作为合并对价的，应按库存商品的公允价值，贷记“主营业务收入”科目，并同时结转相关的成本。涉及增值税的，还应进行相应的处理。 以支付现金、非现金资产等其他方式（非企业合并）形成的长期股权投资，比照非同一控制下企业合并形成的长期股权投资的相关规定进行处理。 投资者投入的长期股权投资，应按确定的长期股权投资成本，借记本科目，贷记“实收资本”或“股本”科目。 所以对外投资成本的确认是以现金价值加上固定资产评估值 60 万元确认长期投资成本 120 万元。 陈版主，请您发表一下意见！

回答人：chenyiwei
回复 楼主 我爱新视野 的帖子关键为A公司是否为本公司的子公司。如果是子公司，则多数可能性应作为不具有商业实质的非货币性资产交换处理；如果是合营、联营企业的，本公司个别报表层面可以确认处置损益，并以公允价值作为初始投资成本，但在合并报表层面应按照《讲解 2008 》第 43 页的要求抵销内部交易损益中按股权比例计算归属本公司的部分；如果是不具有控制、共同控制或重大影响的被投资单位的，则可以确认处置损益，并以公允价值作为长期股权投资的初始投资成本。

回答人：chenyiwei
回复 藤椅 我爱新视野 的帖子似乎不能以非货币性交换的 25 ％比例作为论据。因为在本案例中，现金出资和固定资产出资两者是可以互相分离的，也就是说可以分别看作两项独立交易，分别处理。另外，非货币资产交换的原则实际上在一定程度上具有普遍适用性，并不是超过 25 ％就不适用这一原则了。 会计科目和主要帐务处理中的规定，是供帐务处理参考的，更重要的是把握住准则的基本原则。

回答人：chenyiwei
回复 7 楼 本自清凉 的帖子非货币性资产交换中的商业实质概念，可以归结为换出资产和换入资产的风险和报酬特征是否存在实质性的差异。对于以非货币资产出资设立子公司而言，用于出资的非货币财产在出资前后都处于母公司控制下，使用的方式和产生经济利益的方式也相同，所以一般没有商业实质，除非设立非全资子公司，引入少数股东之后由于少数股东特有的技术、经验等明显提升子公司的盈利能力、改变盈利稳定性、改变运作模式等，才可能导致股权投资的风险和报酬特征与原先用于出资的非货币财产存在本质区别。 “发现股票取得非货币性资产”是站在被投资企业角度而言的，但我们现在讨论的是投资方角度如何处理的问题，所以这实际上是以出资财产换取对被投资企业的股权投资，应当认为属于非货币性资产交换的范围。